臺灣桃園地方法院刑事判決　　　　　　　　　　　　九十一年度交簡上字第三五號
　　上　訴　人　丙○○
　　即　被　告
右列上訴人因過失傷害案件，不服本院九十年度桃交簡字第一六五四號中華民國九十
年十二月十三日第一審判決（聲請簡易判決處刑案號：九十年度偵字第八一一八號）
，提起上訴，本院管轄之第二審合議庭判決如左：
    主  文
上訴駁回。
丙○○緩刑貳年。
    事  實
一、丙○○於民國九十年二月十八日二十三時二十分許，駕駛車牌號碼ＬＥ—四九六
    八號自用小客車，沿桃園縣龍潭鄉○○路由大溪往龍潭方向行駛，行經中興路、
    大昌路交岔路口欲左轉進入大昌路時，其原應注意汽車行駛時，駕駛人應注意車
    前狀況，隨時採取必要之安全措施，以及汽車行駛至交岔路口，轉彎車應讓直行
    車先行，且依當時天候晴、夜間有照明設備、路面乾燥、無缺陷、無障礙物、視
    距良好等外界一切客觀情狀，並無不能注意之情事，竟殊未注意對向適有甲○○
    無照駕駛車牌號碼ＩＩＺ—二三六號重機車搭載乙○○沿中興路由龍潭往大溪方
    向行駛至上開交岔路口之車前動態，而允讓其先行，即貿然左轉，另甲○○亦疏
    未注意前方有自小客車欲左轉之行車動態，二車因此在上開交岔路口發生碰撞，
    造成乙○○受有右脛腓骨骨折、右小腿多處撕裂傷等傷害。
二、案經被害人乙○○訴由桃園縣警察局平鎮分局報告台灣桃園地方法院檢察署檢察
    官聲請簡易判決處刑。
    理  由
一、訊據被告丙○○固坦承於右揭時、地駕駛上開自小客車與由辛泳成所駕駛之機車
    發生碰撞，造成乙○○受傷之情不諱，惟矢口否認有何過失行為，辯稱：當天伊
    駕駛自小客車由中興路左轉進入大昌路後，始遭逆向沿大昌路直行由甲○○所駕
    駛之機車撞及，且甲○○係無照駕駛，如被害人不搭乘其機車，即不會發生事情
    ，伊自認無過失云云。經查，右揭事實，業據被害人乙○○於警訊及本院訊問時
    指稱：伊當時搭載由甲○○所騎乘之機車由龍潭鄉○○路準備從中興路往大溪方
    向行駛，對方是由中興路由大溪往龍潭方向行駛，行經肇事路口時，對方忽然左
    轉大昌路，就直接撞上伊的腳等語綦詳，而其所述行車方向及肇事經過，核與證
    人甲○○於警訊及本院訊問時證稱：伊當時係沿中興路由龍潭方向行駛，對方由
    對向車道左轉就撞到伊車；當天晚上伊載乙○○從伊家裡出發到龍潭烏樹林，之
    後從龍潭北龍路接中興路到肇事路口，被告就打左轉方向燈直接轉彎過來，撞到
    伊車左側，乙○○是側坐，所以撞到她的腳等情悉相符合，並有桃園縣警察局道
    路交通事故調查報告表一紙、交通事故照片二十幀附卷可資佐憑，且據被告於警
    訊及本院訊問時供稱：伊當時駕駛自小客車由中興路欲左轉大昌路行駛時，不知
    對方由何處行駛而來之機車與伊車左前方發生碰撞；伊在發生車禍前，完全沒有
    看到對方之機車騎過來等語，是被告並未親眼目睹機車之行車方向，而從卷附照
    片以查，事故發生後，機車雖倒置於大昌路行人穿越道內側靠近安全島附近，然
    其倒地位置距離交岔路口甚近，再由被告供稱其左轉大昌路時與對方機車發生碰
    撞一節以查，極有可能係甲○○見狀向右閃躲不及仍遭自小客車撞及倒地所致，
    自難僅憑此一隅即遽認甲○○有逆向行駛大昌路情事，而告訴人指述其腳部遭被
    告所駕駛之自小客車撞擊後，受有右脛腓骨骨折、右小腿多處撕裂傷等傷害一節
    ，亦有國軍桃園總醫院附設民眾診療服務處診斷證明書一紙可證，是甲○○如係
    逆向沿大昌路行駛致迎面與被告所駕駛之自小客車發生對撞，自不可能直接撞擊
    搭乘機車後座之被害人腳部，是被告辯稱係機車駕駛人甲○○逆向行駛大昌路致
    肇本件車禍云云，不惟乏據可徵，亦與前述事證相違，自不足採。又查未考領駕
    照者，固不得駕駛機車，本案車禍時，甲○○騎乘重型機車縱有違上開行政管理
    之規定，僅屬無照駕駛之行政罰問題，於刑事上其是否應負過失責任，仍應就其
    於行車有無疏未注意交通安全規則有關行車安全規範為認定，惟尚不得僅此推論
    其就本案車禍之發生有何具體過失可言。按汽車行駛時，駕駛人應注意車前狀況
    ，隨時採取必要之安全措施，又汽車行駛至交岔路口，轉彎車應讓直行車先行，
    道路交通安全規則第九十四條第三項、第一百零一條第一項第六款前段分別定有
    明文，被告駕駛車輛自應注意遵守上述道路交通安全規則之規定，且依當時天候
    晴、夜間有照明設備、路面乾燥、無缺陷、無障礙物、視距良好等外界一切客觀
    情狀，並無不能注意之情事，然據被告前於警訊及本院訊問時供稱：伊當時駕駛
    自小客車由中興路欲左轉大昌路行駛時，不知對方由何處行駛而來之機車與伊車
    左前方發生碰撞；伊在發生車禍前，完全沒有看到對方的機車騎過來等語，顯然
    殊未注意對向適有甲○○騎乘機車行駛而至之車前動態，並允讓其先行，即貿然
    左轉，致肇本件車禍，是被告就本件車禍之發生自有過失，殆無疑問。另據證人
    甲○○於本院陳稱：被告本來在路口停等紅燈，到大昌路口時才突然顯示左轉方
    向燈左轉過來等語，被告是否未依規定顯示方向燈，已難查證，尚屬無憑認定，
    然觀之卷附車禍現場照片，中興路係雙向四線車道，路面寬廣，被告既於路口處
    停等紅燈，綠燈起步時車速勢較緩慢，甲○○如能注意車前狀況，自能發現被告
    由路口起步偏左朝大昌路方向行駛而來之行車動態，當能避免本件車禍之發生，
    是被害人之使用人就本件車禍之發生亦有過失，其過失與被告之過失相競合，併
    為本件危害發生之原因，依法被告仍難辭其過失之責。而被害人所受上開傷害，
    與被告之過失行為間復具有相當因果關係。本件事證明確，被告犯行堪以認定。
二、核被告所為，係犯刑法第二百八十四條第一項前段之過失傷害罪。原審予以論罪
    科刑，並諭知易科罰金之折算標準，認事用法並無不當，量刑亦稱妥適。被告以
    雙方均有過失為由提起上訴，漫指原判決不當，核非可採，其上訴為無理由，應
    予駁回。
三、末查被告前未曾受有期徒刑以上刑之宣告，此有台灣高等法院被告全國前案紀錄
    表一紙在卷可按，其因一時駕車疏失偶罹刑典，事後已與被害人乙○○達成和解
    並賠償其損失，此據被害人乙○○陳明在卷並表不欲追究之旨，其經此偵審程序
    及科刑教訓後，日後行車自當知所警惕，信無再犯之虞，本院因認前開宣告之刑
    以暫不執行為適當，爰併宣告緩刑二年，以啟自新。
據上論斷，應依刑事訴訟法第四百五十五條之一第一項、第三項、第三百六十八條，
刑法第七十四條第一款，判決如主文。
本案經檢察官鍾雅蘭到庭執行職務。
中      華      民      國      九十一     年     六     月     十三    日
                                  臺灣桃園地方法院刑事第五庭
                                      審判長法  官  江振義
                                            法  官  林孟宜
                                            法  官  鍾淑慧
右正本證明與原本無異。
如不服本判決，應於判決送達後十日內，向本院提出上訴狀。
                                            書記官  蕭琪男
中      華      民      國      九十一    年      六    月      十八    日
